【裁判字號】    90,交易,185
【裁判日期】    900522
【裁判案由】    過失致死
【裁判全文】
臺灣高雄地方法院刑事判決                          九十年度交易字第一八五號
    公  訴  人  臺灣高雄地方法院檢察署檢察官
    被      告  甲○○
右列被告因過失致死案件，經檢察官提起公訴（八十九年度偵字第一八五二四號），
本院判決如左：
    主  文
甲○○因過失致人於死，處有期徒刑陸月，如易科罰金，以參佰元折算壹日，緩刑貳
年。
    事  實
一、甲○○考領有合法普通小型車駕駛執照，於民國八十九年八月六日上午十時三十
    分許，駕駛車號Ｙ九—七五八號小貨車，從高雄縣田寮鄉崗山腳沿平安路由南
    往北往大同村方向行駛，途經大同村平安路四十一之三號前五十公尺處交岔路口
    時，本應注意車輛行駛時，駕駛人應注意車前狀況，隨時採取必要之安全措施，
    而當時天候晴，日間光線自然，視距良好，道路舖有柏油，並無障礙物或其他缺
    陷，且依其智識、能力亦無不能注意之情事，竟疏未注意，適有何景忠騎乘車號
    ＯＵＱ—七七六號重型機車沿平安路由北往南方向，欲左轉往新興村方向行駛，
    亦疏未停讓甲○○駕駛直行之小貨車先行，致甲○○駕駛之小貨車於通過上開交
    岔路口平安四十號電線桿前，撞及何景忠所騎乘之重型機車右側車身，因而致何
    景忠人車倒地，受有腦挫傷、胸腹內出血等傷害。甲○○見狀後立即去電報警及
    請求急救，並於肇事後偵查機關未發覺前，主動向到場處理之員警吳漢威坦承肇
    事，嗣並接受偵審裁判。惟何景忠經送高雄縣岡山鎮劉光雄醫院救治，因傷重再
    轉送高雄市榮民總醫院救治後，仍於八十九年八月六日十八時五分許，因傷重不
    治死亡。
二、案經高雄縣警察局湖內分局報告臺灣高雄地方法院檢察署檢察官偵查起訴。
    理  由
一、右揭犯罪事實，業據被告甲○○迭於警訊及偵審中供承不諱，核與被害人何景忠
    之子乙○○於警訊及偵查中所指述之情節大致相符，並有高雄縣警察局湖內分局
    司法警察處理變死案件初步調查報告表、道路交通事故調查報告表、高雄榮民總
    醫院診斷證明書各一紙及現場照片二十二幀附卷可稽。又被害人何景忠確係因本
    件交通事故致受有腦挫傷、胸腹內出血等傷害而不治死亡之事實，亦經臺灣高雄
    地方法院檢察署檢察官督同法醫師相驗明確，此有該署驗斷書、勘驗筆錄及相驗
    屍體證明書各一份附卷足憑。按汽車行經無號誌之交岔路口時應減速慢行，以作
    為隨時停車之準備；又汽車行駛時，駕駛人應注意車前狀況，並隨時採取必要之
    安全措施，道路交通安全規則第九十三條第一項第四款、第九十四條第三項分別
    定有明文。被告駕駛上開小貨車，本應有此種注意義務，且其業已成年，有卷載
    年籍資料可稽，自應具有上揭注意能力至屬甚明。次查，上開路段係無號誌交岔
    路口，被告駕駛小貨車由南往北行經上開路段之際，適被害人騎乘機車由北往南
    行駛，被告因閃避不及而撞及被害人所騎乘機車等情，業據被告迭於警訊及偵審
    中供明在卷可按，再依調查報告表現場圖及卷附照片所示，被告所駕駛小貨車停
    放於平安路往北方向右側，車頭朝北，被害人所騎乘機車右側遭嚴重撞擊倒地，
    且被告所駕駛小貨車無煞車痕跡，足認被告行經無號誌交岔路口時未減速慢行，
    且未注意車前狀況，適被害人騎乘機車左轉彎時亦疏未注意，未讓被告直行車先
    行，致肇本案車禍事故。又肇事當時天候晴，日間光線自然，視距良好，道路舖
    有柏油，並無障礙物或其他缺陷等情，亦有各項記載載明於道路交通事故調查報
    告表一紙附卷足憑，則按當時情形，被告既無不能注意之情事，竟疏未注意，因
    而肇事導致被害人死亡，其有過失至為灼然。本件經送請臺灣省高屏澎區車輛行
    車事故鑑定委員會鑑定亦同此認定，有該委員會高屏澎鑑字第八九一四一四號鑑
    定意見書一紙在卷可參。雖被害人就本件亦與有過失，惟被告上開注意義務並不
    因此而免責，是仍無礙於被告過失罪責之成立，被告之過失行為與被害人死亡結
    果間復具有相當因果關係。綜上所述，足見被告之自白核與事實相符，自可採為
    論罪科刑之依據，從而，本件事證已臻明確，被告犯行洵堪認定，應予應法論科
    。
三、核被告所為，係犯刑法第二百七十六條第一項之普通過失致人於死罪。而被告於
    肇事後，犯罪未被發覺前，即主動去電報警並向前往現場處理且尚不知犯罪嫌疑
    人之高雄縣警察局分局田寮分駐所警員吳漢威坦承肇事，並接受本院裁判，為對
    於未發覺之罪自首而接受裁判，應依刑法第六十二條前段規定，減輕其刑。爰審
    酌被告疏未注意車前狀況，並採取適當安全之避讓措施而致肇事，惟念其犯後坦
    承犯行，態度尚稱良好，且事後已與被害人家屬達成和解，此有高雄縣燕巢鄉調
  解委員會八十九年刑調字第二七號調解書一紙附卷可佐，且為本件車禍事故之
    肇事次因，有臺灣省高屏澎車輛行車事故鑑定委員會鑑定書一紙附卷可按，及其
    他一切情狀，量處如主文所示之刑，又被告於行為後，刑法第四十一條業經立法
    院於九十年一月四日修正為第四十一條第一項︰「犯最重本刑為五年以下有期徒
    刑之刑之罪，而受六個月以下有期徒刑或拘役之宣告，因身體、教育、職業、家
    庭之關係或其他正當事由，執行顯有困難者，得以一元以上三元以下折算一日，
    易科罰金。」，並經總統於九十年一月十日公布施行，將易科罰金之適用範圍擴
    大為最重本刑五年以下有期徒刑之罪，而易服勞役及期間、數罪併罰之定執行刑
    、緩刑及易以訓誡、易科罰金各事項，均應依新法〈最高法院二十四年七月民刑
    庭總會（二）意旨參照〉，本件被告行為後法律既有變更，雖其所犯之罪原在得
    易科罰金之適用範圍，仍應依刑法第二條第一項前段之規定，併諭知易科罰金之
    折算標準，以資懲儆。末查，被告前未曾受有期徒刑以上刑之宣告，此有臺灣高
    等法院被告全國前案紀錄表及臺灣高雄地方法院檢察署刑案資料查註紀錄表在卷
    可參，其因一時疏慮，致犯本罪，犯後坦承犯行，深具悔意，且已與被害人家屬
    達成和解，有高雄縣燕巢鄉調解委員會調解書一紙附卷可稽，經此次科刑教訓後
    ，當知所惕勵而無再犯之虞，本院認為前開對其宣告之刑，以暫不執行為適當，
    併予宣告緩刑二年，以啟自新。
據上論斷，應依刑事訴訟法第二百九十九條第一項前段，刑法第二條第一項前段、第
二百七十六條第一項、第六十二條前段、修正後第四十一條第一項、第七十四條第一
款，罰金罰鍰提高標準條例第一條前段、第二條，判決如主文。
本案經檢察官姜麗儒到庭執行職務。
中      華      民      國    九十      年      五      月    二十二    日
                                臺灣高雄地方法院刑事第七庭
                                    審判長法  官    裕斗
                                          法  官    李怡諄
                                          法  官    林家賢
右正本證明與原本無異。
如不服本判決，應於判決送達後十日內，向本院提出上訴狀。
                                          書記官    李忠霖
中      華      民      國    九十      年      五      月    二十二    日


司法院資訊處製作；財團法人民間司法改革基金會備份。
